臺灣屏東地方法院民事裁定
111年度訴字第192號
聲  請  人
即  原  告  張孟繼權
訴訟代理人  林思儀 律師
            陳柏乾 律師(法律扶助)
被      告  趙玉蓮  

當事人間所有權移轉登記事件，本院裁定如下：
    主  文
本件移送臺灣臺中地方法院。
    理  由
一、本件聲請意旨略以：被告住居所位於臺中市，且本件非屬不
    動產物權或其分割或經界涉訟之專屬管轄案件，又兩造於訴
    訟中已合意改由臺灣臺中地方法院管轄繼續審理，爰聲請依
    民事訴訟法第28條規定，移轉本件管轄至臺灣臺中地方法院
    等語。
二、按當事人得以合意定第一審管轄法院。但關於由一定法律關
    係而生之訴訟為限；前項合意，應以文書證之，民事訴訟法
    第24條第1項、第2項分別定有明文。次按前揭關於合意管轄
    之規定，除專屬管轄外，得排斥其他審判籍而予優先適用（
    最高法院103年度台抗字第917號、99年度台抗字第110號號
    裁定意旨參照）。是關於由一定法律關係而生之民事訴訟，
    除有專屬管轄外，當事人得以合意定第一審管轄法院。當事
    人合意訂有管轄法院以後，即應受其拘束，原告須向該法院
    起訴，被告亦有受該法院審判之義務。又合意管轄依有無排
    他性而言，固可分為排他的合意管轄與併存的合意管轄，惟
    當事人既已合意於法定管轄之外另定管轄法院，解釋上應認
    有排除法定管轄之意，故除另以文書明示法定管轄法院仍有
    管轄權外，自應認為排他性的合意管轄。再按所謂管轄之合
    意係指當事人兩造所為定管轄法院之意思表示合致而言，構
    成此項合意之意思表示，或為明示，或為默示均無不可。定
    此合意之處所，或在訴訟外為之，或在訴訟中為之，亦無所
    問。定此合意之時期，得於起訴前或訴訟繫屬中（參見吳明
    軒著民事訴訟法上冊第84頁）。蓋若當事人約定管轄法院符
    合其等彼此之利益，且未造成公益之侵害，基於當事人係民
    事程序主體，自應尊重其等對程序選擇之權利，而應肯任其
    等得再合意約定管轄法院，並由原繫屬法院依職權或依聲請
    移送案件於約定之管轄法院。換言之，當事人是否可於訴訟
    繫屬後始約定合意管轄之法院，即應依上述標準予以審酌判
    斷。
三、經查，本件聲請人即原告起訴主張被告應移轉系爭房地所有
    權登記與原告，係依據民法第179條不當得利為請求權基礎
    ，核非因不動產之物權或其分割或經界涉訟者，自非民事訴
    訟法(下稱本法)第10條前段規定之專屬管轄。又本件訴訟繫
    屬後，業據聲請人於111年7月26日具狀聲請本件移轉管轄至
    臺灣臺中地方法院(下稱臺中地院，本院卷第235頁)，並被
    告亦於111年8月8日具狀本院表示同意原告上開所請(本院卷
    第241頁)。揆諸上揭說明，本件自堪認兩造已有本法第24條
    規定之合意定第一審管轄法院情形，且其合意於本法規定並
    無所違。又本件起訴後迄今僅經1次審理期日，實體部分尚
    待兩造舉證說明，若將本件移由臺中地院繼續審理，尚不致
    浪費過多司法資源，且於第三人之權益或公益亦無現實侵害
    ，考量兩造均為本件訴訟主體，其當事人程序選擇權自應予
    相當尊重，並顧及原告訴訟代理人及被告應訴之意願及便利
    ，再兩造上開合意既無不法而已生排除本院管轄之法效，自
    應依原告所請，將本件移由臺中地院繼續審理。
四、爰裁定如主文。
中　　華　　民　　國　　111 　年　　8 　　月　　15　　日
                  民事第一庭  法　官　曾士哲
正本係照原本作成。
如不服本裁定應於送達後10日內向本院提出抗告狀，並繳納抗告
費新臺幣1,000元。
中　　華　　民　　國　　111 　年　　8 　　月　　15　　日
                              書記官  廖苹汝